臺灣臺中地方法院刑事判決　　　　　 95年度中簡上字第897號
上　訴　人　臺灣臺中地方法院檢察署檢察官
被　　　告　丁○○
上列上訴人因被告詐欺案件，不服本院臺中簡易庭95年度中簡字
第2443號中華民國95年9月29日第一審判決（聲請簡易判決處刑
書案號：95年度偵字第1550號），提起上訴，及臺灣高雄地方法
院檢察署檢察官移送併辦（95年度偵字第27411號、第22234號）
，本院管轄合議庭逕改依通常程序為第一審判決如下：
    主    文
原判決撤銷。
丁○○幫助意圖為自己不法之所有，以詐術使人將本人之物交付
，處有期徒刑肆月，如易科罰金，以銀元參佰元即新臺幣玖佰元
折算壹日。
    犯罪事實
一、丁○○可預見將自己所申請之「0000000」號雅虎奇
    摩網路拍賣帳號提供他人使用，可能幫助他人遂行詐欺取財
    之犯罪目的，竟基於縱有人以該網路拍賣帳號實施詐欺取財
    犯行，亦不違背其本意之幫助犯意，於民國九十四年十月二
    十九日，在其臺北縣汐止市○○○路一九九號七樓之二住處
    ，將上揭網路拍賣帳號、密碼，以每星期新臺幣（下同）二
    千元之代價，出租予姓名、年籍均不詳之成年人「小陳」使
    用，而容任他人使用上開拍賣帳號遂行詐欺取財犯罪。嗣「
    小陳」與其所屬之詐騙集團成年成員即共同基於意圖為渠等
    不法所有之概括犯意聯絡，推由某姓名、年籍均不詳之成年
    人，先後(1)於九十四年十月二十九日，在雅虎奇摩拍賣網站
    上刊登拍賣ＮＩＫＫＯ牌三一００型數位相機之詐騙訊息，
    致戊○○陷於錯誤，而以三千五百元應買，並旋於九十四年
    十月三十日凌晨零時四十五分許，在臺中市○○路九十九之
    六十六號全家便利商店內自動櫃員機，轉帳三千五百元至陳
    永華（涉案部分已為既判力效力所及，另由臺灣臺中地方法
    院檢察署檢察官為不起訴處分）所申辦之鳳山縣府郵局帳號
    00000000000000號帳戶內（下稱陳永華郵局
    帳戶），所匯之款項並隨即遭詐欺集團成員提領一空而詐欺
    取財得逞。(2)於九十四年十月二十九日，在雅虎奇摩拍賣網
    站上刊登拍賣ＳＯＮＹ牌Ｌ１型數位相機並隨機附贈ＭＳＤ
    二五六ＭＢ記憶卡之詐騙訊息，致丙○○陷於錯誤，而以五
    千三百元應買，並旋於九十四年十月三十日下午二時五十九
    分許，在臺北縣中和市○○路的誠泰銀行內自動櫃員機，轉
    帳五千三百元至陳永華郵局帳戶內，所匯之款項並隨即遭詐
    欺集團成員提領一空而詐欺取財得逞。(3)於九十四年十月二
    十九日，在雅虎奇摩拍賣網站上刊登拍賣ＳＯＮＹ牌Ｔ１型
    數位相機並隨機附贈原廠ＭＳＤ五一二ＭＢ記憶卡之詐騙訊
    息，致乙○○陷於錯誤，而以八千元應買，並旋於九十四年
    十月二十九日下午某時許，在臺北市中山區○○○路○段六
    十二巷十九號四樓住處以電腦登入國泰世華銀行網頁利用網
    路轉帳方式，轉帳八千元至陳永華郵局帳戶內，所匯之款項
    並隨即遭詐欺集團成員提領一空而詐欺取財得逞。(4)於九十
    四年十月三十日，在雅虎奇摩拍賣網站上刊登拍賣ＳＯＮＹ
    牌Ｌ１型數位相機之詐騙訊息，經葉家宏以電話聯絡後改訂
    購為ＳＯＮＹ牌Ｔ３型數位相機，致葉家宏陷於錯誤，而以
    六千五百元應買，並旋於九十四年十月三十日下午四時三十
    八分許，在某臺中商業銀行（地點不詳）內之自動櫃員機，
    轉帳六千五百元至陳永華郵局帳戶內，所匯之款項並隨即遭
    詐欺集團成員提領一空而詐欺取財得逞。(5)於九十四年十月
    三十一日，在雅虎奇摩拍賣網站上刊登拍賣筆記型電腦（品
    牌、型號不詳）之詐騙訊息，致甲○○陷於錯誤，而以一萬
    五千元應買，並旋於九十四年十月三十一日上午十時十八分
    許，在某國泰世華銀行（地點不詳）內之自動櫃員機，轉帳
    一萬五千元至陳永華郵局帳戶內，所匯之款項並隨即遭詐欺
    集團成員提領一空而詐欺取財得逞。嗣因戊○○、丙○○、
    乙○○、葉家宏、甲○○遲未收到數位相機及筆記型電腦，
    始知受騙上當而報警循線查獲。
二、案經臺中市警察局第五分局報告臺灣臺中地方法院檢察署檢
    察官偵查後聲請以簡易判決處刑及高雄市政府警察局移送臺
    灣高雄地方法院檢察署檢察官偵查後移送併辦。
    理    由
一、上開犯罪事實，業據被告丁○○於本院審理時坦承不諱，且
    查，上開雅虎奇摩網路拍賣帳號為被告申請乙節，業經被告
    自承在卷。又被告所申請之雅虎奇摩網路拍賣帳號，被詐騙
    集團利用作為向被害人戊○○、丙○○、乙○○、葉家宏、
    甲○○詐欺取財之工具，而被害人戊○○、丙○○、乙○○
    、葉家宏、甲○○遭詐騙後確有分別匯入三千五百元、五千
    三百元、八千元、六千五百元、一萬五千元至陳永華郵局帳
    戶內等情，亦據被害人戊○○、丙○○、乙○○、葉家宏、
    甲○○於警詢中分別證述綦詳，並有被害人丙○○、葉家宏
    、甲○○所提出之自動櫃員機交易明細表各一紙、被害人乙○○所提出之臺北國際商業銀行存摺明細表一件及陳永華郵
    局帳戶之客戶歷史交易清單一件在卷可佐，且網路拍賣帳戶
    之所以須要以信用卡資料作為認證，即係為防止詐騙之發生
    及作為日後追查之資料，申請設立拍賣帳號並無任何特殊之
    限制，一般民眾皆能自由申請開立，並無須花費金錢申設，
    此乃眾所週知之事實，被告對此當無不知之理。再者，信用
    卡在臺灣已十分普及，申請至為便利，且依一般人之社會生
    活經驗，若係經營合法之網路拍賣，原可自行申請信用卡後
    再向奇摩網站申請拍賣帳號使用，而無向他人承租之必要。
    若有人不以自己名義申請，反以高價而向不特定人承租拍賣
    帳號使用，衡情應能懷疑欲承租者之目的，可能在於掩飾或
    隱匿犯行不被查獲。而被告對取得其拍賣帳號之「小陳」相
    關資料皆不熟悉，竟輕易同意交付自己之拍賣帳號供「小陳
    」使用，顯見被告早已預見所交付之拍賣帳號，將提供他人
    掩飾或隱匿犯行不被查獲，且係欲借用其平常交易信用良好
    之表徵，使買家容易受騙，此外，復有被告上揭網路拍賣帳
    號交易評價資料、交易問答紀錄等在卷可參，足見被告自白
    與事實相符，應堪採信。本件事證明確，被告上開犯行，堪
    以認定。
二、被告行為後，刑法及刑法施行法業於九十四年二月二日經總
    統以華總一義字第０九四０００一四九０一號令修正公布，
    並於九十五年七月一日施行。按行為後法律有變更者，適用
    行為時之法律，但行為後之法律有利於行為人者，適用最有
    利於行為人之法律，現行刑法第二條第一項定有明文。此條
    規定乃與刑法第一條罪刑法定主義契合，而貫徹法律禁止溯
    及既往原則，係規範行為後法律變更所生新舊法律比較適用
    之準據法，是刑法第二條本身雖經修正，但刑法第二條既屬
    適用法律之準據法，本身尚無比較新舊法之問題，應一律適
    用裁判時之現行刑法第二條規定以決定適用之刑罰法律，先
    予辨明。又以本次刑法修正之比較新舊法，應就罪刑有關之
    共犯、未遂犯、想像競合犯、牽連犯、連續犯、結合犯，以
    及累犯加重、自首減輕暨其他法定加減原因（如身分加減）
    與加減例等一切情形，本於統一性及整體性原則，綜其全部
    罪刑之結果而為比較，亦有最高法院九十五年度第八次刑庭
    會議決議可資參照。經查：
（一）被告行為後，罰金罰鍰提高標準條例第二條業已刪除，而
      刑法第四十一條第一項前段關於易科罰金之折算標準已由
      舊法之銀元一百元、二百元、三百元修正為新臺幣一千元
      、二千元、三千元，因屬科刑規範事項之變更，其折算標
      準為裁判時所應諭知，自有就新舊法規定比較之必要，經
      比較新舊法結果，被告行為後之新法並未較有利於被告，
      是依刑法第二條第一項前段之規定，本件應適用被告行為
      時之舊法即依修正前刑法第四十一條第一項前段、修正前
      罰金罰鍰提高標準條例第二條之規定，諭知以銀元三百元
      折算一日為易科罰金之折算標準，並依上開規定諭知易科
      罰金之折算標準。
（二）被告行為後，刑法第三十三條第五款業於九十四年二月二
      日以華總一義字第０九四０００一四九０一號令修正公布
      ，並自九十五年七月一日起施行；修正後刑法第三十三條
      第五款規定「罰金：新臺幣一千元以上，以百元計算之。
      」，與修正前刑法第三十三條第五款規定「罰金：一元以
      上。」不同。比較新舊法結果，以舊法較有利於行為人，
      新法並無對被告較為有利之情形，故依刑法第二條第一項
      前段規定，本案關於刑法第三百三十九條第一項前段之法
      定刑罰金部分，自應適用行為時之法律即修正前刑法第三
      十三條第五款規定決定其罰金部分之法定刑。
（三）再查被告行為後，業已增訂刑法施行法第一條之一，並規
      定：「中華民國九十四年一月七日刑法修正施行後，刑法
      分則編所定罰金之貨幣單位為新臺幣。九十四年一月七日
      刑法修正時，刑法分則編未修正之條文定有罰金者，自九
      十四年一月七日刑法修正施行後，就其所定數額提高為三
      十倍。但七十二年六月二十六日至九十四年一月七日新增
      或修正之條文，就其所定數額提高為三倍」，是就現行刑
      法中，有關於罰金刑處罰之規定，即有就新舊法比較之必
      要，惟經比較增訂之刑法施行法第一條之一與被告行為時
      之罰金罰鍰提高標準條例第一條前段、現行法規所定貨幣
      單位折算新臺幣條例第二條結果，二者規定適用之結果並
      無不同，則本件即依被告行為時之舊法即依罰金罰鍰提高
      標準條例第一條前段為法條適用之依據，附此敘明。
（四）綜合上述修正前後刑法第四十一條第一項前段、第三十三
      條第五款及刑法施行法第一條之一適用情形綜合比較結果
      ，修正後刑法及刑法施行法之規定並非較有利於被告，參
      酌修正後刑法第二條第一項前段、但書規定之「從舊從輕
      」原則，本案應適用修正前刑法及罰金罰鍰提高標準條例
      第一條前段為法條適用之依據。
（五）另按行為後刑法條文經修正，惟無有利、不利情形（如刑
      法第十五條、第三十條之文字修正，第五十五條但書、第
      五十九條實務見解之明文化、第二十六條未遂犯得減輕其
      刑之規定移列第二十五條等），應適用裁判時法（最高法
      院九十五年度第二十一次刑庭會議決議可資參照），故關
      於上述情形，應逕適用本案裁判時修正後之刑法，尚無比
      較新舊法之必要，附此敘明。
三、查被告提供其所申請之「0000000」號雅虎奇摩網路
    拍賣帳號予詐欺集團成員以為詐欺取財所用，係基於幫助他
    人詐欺取財之不確定故意，且所為屬詐欺取財罪構成要件以
    外之行為，核其所為則係犯刑法第三十條第一項前段及同法
    第三百三十九條第一項之幫助詐欺取財罪。被告幫助詐欺集
    團成員犯詐欺取財罪，為從犯，應依刑法第三十條第二項之
    規定，按正犯之刑度，減輕其刑。公訴人雖僅起訴被告提供
    上開雅虎奇摩網路拍賣帳號予詐欺集團成員向被害人戊○○
    詐騙財物之犯行，就被告幫助詐欺集團成員向其餘被害人詐
    騙財物之犯行未經起訴，惟該未經起訴部分犯行，既與起訴
    事實有單純一罪關係，本院自應併予審理。原審予以論罪科
    刑，固非無見，惟原審既未及審酌前開被告經移送併辦部分
    之犯罪事實，容有未洽，檢察官就此部分提起上訴為有理由
    ，應由本院撤銷改判。爰審酌被告提供其所申請之「000
    0000」號雅虎奇摩網路拍賣帳號予詐欺集團成員以為詐
    欺取財所用，使詐騙集團之人易於得手，助長詐欺之犯罪風
    氣，嚴重危害社會治安，被害人戊○○、丙○○、乙○○、
    葉家宏、甲○○分別遭詐騙三千五百元、五千三百元、八千
    元、六千五百元、一萬五千元，然其本身未實際參與本件詐
    欺取財之犯行，責難性較小，暨被告於本院審理時，坦承犯
    行，且已與被害人戊○○達成和解，並賠償被害人戊○○所
    受之損害，犯罪後態度良好等一切情狀，量處如主文所示之
    刑，並依修正前刑法第四十一條第一項前段及修正前罰金罰
    鍰提高標準條例第二條之規定，諭知易科罰金之折算標準，
    以資懲儆。
四、按檢察官聲請以簡易判決處刑之案件，經法院認為有第四百
    五十一條之一第四項但書之情形者，應適用通常訴訟程序審
    判之，刑事訴訟法第四百五十二條定有明文；且對於簡易判
    決之上訴，準用刑事訴訟法第三編第一章及第二章之規定，
    管轄第二審之地方法院合議庭受理簡易判決上訴案件，應依
    通常程序審理。其認案件有刑事訴訟法第四百五十二條之情
    形者，應撤銷原判決，逕依通常程序為第一審判決，法院辦
    理刑事訴訟簡易程序案件應行注意事項第十四項亦有規定。
    查本案審判中發現就被告所犯幫助詐欺取財既遂罪，尚有其
    他併案審理之犯罪事實，足認本院就被告所犯幫助詐欺取財
    既遂罪部分所認定之犯罪事實，顯與檢察官據以求處罪刑之
    事實不符，而有刑事訴訟法第四百五十一條之一第四項但書
    第二款規定之情形，依前揭法律規定，原審乃屬誤用簡易處
    刑程序，應由本院合議庭逕依通常程序審理後，而為第一審
    之判決，檢察官或被告如不服本判決，仍得於法定上訴期間
    內，向管轄之第二審法院提起上訴，附此敘明。
據上論斷，應依刑事訴訟法第四百五十五條之一第一項、第三項
、第四百五十二條、第四百五十一條之一第四項但書第二款、第
三百六十九條第一項前段、第三百六十四條、第二百九十九條第
一項前段，刑法第二條第一項前段、第三百三十九條第一項、第
三十條第一項前段、第二項，修正前刑法第四十一條第一項前段
，罰金罰鍰提高標準條例第一條前段、修正前罰金罰鍰提高標準
條例第二條，現行法規所定貨幣單位折算新臺幣條例第二條，判
決如主文。
中　　華　　民　　國　　96　　年　　2 　　月　　27　　日
                  刑事第十庭    審判長法　官　賴妙雲
                                      法　官  黃家慧
                                      法　官　黃炫中
上正本證明與原本無異。
如不服本判決，應於送達後十日內向本院提出上訴狀（須附繕
本），上訴於台灣高等法院台中分院。
                                      書記官  黃珮華
中　　華　　民　　國　　96　　年　　2 　　月　　27　　日
附錄論罪科刑法條
中華民國刑法第三百三十九條
 (普通詐欺罪)
意圖為自己或第三人不法之所有，以詐術使人將本人或第三人之
物交付者，處五年以下有期徒刑、拘役或科或併科一千元以下罰
金。
以前項方法得財產上不法之利益或使第三人得之者，亦同。
前二項之未遂犯罰之。
